臺灣高等法院民事裁定
111年度抗字第83號
抗  告  人  慶空間室內裝修設計有限公司

法定代理人  王紹宇
代  理  人  陳芝蓉律師
相  對  人  合田開發股份有限公司

法定代理人  桂永斌
相  對  人  僑馥建築經理股份有限公司

法定代理人  彭慶  
上列當事人間聲請假處分事件，對於中華民國110年12月20日臺
灣宜蘭地方法院裁定（110年度裁全字第8號）提起抗告，本院裁
定如下：
    主  文
原裁定關於駁回抗告人後開第二項之聲請，暨聲請費用之裁定廢
棄。
抗告人以新臺幣壹仟貳佰捌拾萬捌仟貳佰參拾柒元供擔保後，相
對人僑馥建築經理股份有限公司就其名下所有如附表所示之土地
，不得為買賣、讓與、設定抵押及其他處分行為。
其餘抗告駁回。
聲請及抗告訴訟費用由抗告人負擔二分之一，餘由相對人僑馥建
築經理股份有限公司負擔。
    理  由
一、按債權人對於駁回其假處分之聲請，得為抗告，抗告法院倘
    依民事訴訟法第533條準用第528條第2項規定通知債務人陳
    述意見，無異將使債務人事先知悉債權人對其聲請假處分之
    情事，核與假處分程序之隱密性及旨在保全強制執行之目的
    有違。查本件既係抗告人對於原法院駁回其假處分聲請之裁
    定提起抗告，揆諸首開說明，爰不予通知相對人陳述意見。
二、抗告人於原法院聲請及抗告意旨略以：伊與相對人合田開發
    股份有限公司（下稱合田公司）於民國109年12月17日簽立
    碧蘭溪城溫泉度假會館開發計畫設計委託合約書（下稱系爭
    合約），依系爭合約第5條約定，合田公司應依序於簽約時
    、設計定案後、施工圖說及預算書完成後給付伊設計費用新
    臺幣（下同）84萬元、112萬元、84萬元；倘合田公司未依
    約付款，應依系爭合約第10條約定，按超過日數每日追加總
    款項1%為滯納金予伊。合田公司遲至110年4月26日方給付伊
    第1期之84萬元，且迄未給付第2期之112萬元，除該未付之1
    12萬元外，應依序給付伊遲延滯納金364萬元、238萬元；又
    合田公司因開發計畫變更而要求伊停止設計，伊自得請求該
    公司給付經確認已完成施工圖說及預算書75%款項即63萬元
    ，是合田公司共應給付伊777萬元（計算式：112萬元＋364萬
    元＋238萬元＋63萬元＝777萬元，下合稱系爭款項）。伊多次
    向合田公司催討未果，經調閱該公司所有如附表所示土地（
    下合稱系爭土地）登記謄本，方知合田公司於110年6月9日
    將系爭土地信託予相對人僑馥建築經理股份有限公司（下稱
    僑馥公司）；伊已對合田公司聲請核發支付命令獲准，合田
    公司復因在外積欠其他債務未償，遭其他債權人聲請本票裁
    定獲准，相對人間前開信託行為已侵害伊對該公司之上述債
    權，伊得依信託法第6條第1項規定訴請撤銷之，惟倘僑馥公
    司將系爭土地移轉登記或設定負擔予第三人，或由合田公司
    終止與僑馥公司之信託關係後進行脫產，於第三人終局取得
    系爭土地之所有權或其他物權後，即無回復原狀之可能，將
    致不能強制執行或甚難執行之虞等語，依民事訴訟法第532
    條、第533條準用第526條規定，請求准予供擔保後，禁止相
    對人就系爭土地為讓與、設定抵押、出租或其他處分行為。
    原法院以裁定（下稱原裁定）駁回抗告人之聲請，抗告人不
    服，對之提起抗告。
三、按債權人就金錢請求以外之請求，因請求標的之現狀變更，
    有日後不能強制執行，或甚難強制執行之虞，欲保全強制執
    行者，得聲請假處分。請求及假扣押之原因，應釋明之，釋
    明如有不足，而債權人陳明願供擔保或法院認為適當者，法
    院得定相當之擔保，命供擔保後假處分，民事訴訟法第532
    條第1項、第2項、第533條準用第526條第1項、第2項分別定
    有明文。經查：
　㈠抗告人主張合田公司積欠其系爭款項未還，復因在外積欠其
    他債務未償，遭其他債權人聲請本票裁定獲准，卻將系爭土
    地信託予僑馥公司，該信託行為有害於其對合田公司之債權
    ，得依信託法第6條第1項規定訴請撤銷等情，業據提出系爭
    合約、匯款明細、碧蘭溪城溫泉度假會館開發計畫設計委託
    合約書第二期請款事項說明、台北古亭郵局存證號碼001276
    號存證信函及回執、臺灣臺北地方法院110年度司促字第208
    76號支付命令、系爭土地謄本、臺灣士林地方法院110年度
    司票字第9316號裁定、抗告人法定代理人與合田公司總經理
    吳宗哲之對話譯文及錄音光碟為證（見本院卷第27至62、81
    至85頁、證物袋），可認抗告人就其主張對相對人所欲保全
    強制執行之請求，已為釋明。又僑馥公司現為系爭土地名義
    上之所有權人，得隨時處分系爭土地，有使系爭土地現狀變
    更之虞，應認抗告人就僑馥公司有日後不能或甚難執行之虞
    之假處分原因，已提出釋明方法，雖抗告人該釋明仍有不足
    ，惟其既陳明願供擔保以補釋明之不足，則關於該部分假處
    分之聲請，揆諸首揭規定，自應准許。
  ㈡次按債權人聲請假處分，並以自己對於債務人，現在或將來
    有訴訟繫屬之本案請求，及債務人尚得處分債權人所欲請求
    之標的物為前提（最高法院109年度台抗字第416號裁定可參
    ）。查合田公司已將系爭土地信託予僑馥公司，縱其終止與
    僑馥公司間前述信託行為，在未回復登記為系爭土地所有權
    人前，合田公司仍無從對系爭土地為任何處分行為，況僑馥
    公司業經本院為假處分而無法回復系爭土地所有權登記予合
    田公司，自難認抗告人有何須對合田公司為假處分以防止系
    爭土地現狀變更之情事存在。抗告人既未就關於合田公司之
    假處分原因為釋明，自不能因其陳明願供擔保即得補釋明之
    欠缺。是抗告人此部分假處分之聲請，即屬無據。
  ㈢再法院定擔保金額而為假處分之裁定者，該項擔保係備供債
    務人因假處分所受損害之賠償。僑馥公司因本件假處分所受
    之損害，係於抗告人日後提起本件訴訟確定前，無法及時利
    用或處分系爭土地所生換價利益之利息損失。本院審酌系爭
    土地於110年之公告現值為5,123萬2,946元（計算式如附表
    ），堪信僑馥公司擬處分系爭土地之換價利益應為5,123萬2
    ,946，而兩造前開紛爭之訴訟標的價額依系爭土地之上述價
    值計算，屬得上訴第三審之事件，參考各級法院辦案期限實
    施要點規定，民事通常程序第一、二、三審審判案件之期限
    分別為1年4月、2年、1年，加計分案、送達、上訴等期間，
    則本案訴訟審理期限約需5年，僑馥公司因此可能受有之損
    害即為1,280萬8,237元（計算式：5,123萬2,946元×5%×5年≒
    1,280萬8,237元，小數點以下四捨五入），認抗告人所提供
    之擔保金以1,280萬8,237元為適當。　　
  ㈣綜上所述，抗告人依民事訴訟法第532條第1項、第2項規定，
    聲請對僑馥公司為假處分，為有理由，應予准許；逾此範圍
    之主張，則無依據，不應准許。原裁定誤以抗告人未釋明對
    僑馥公司假處分之請求，因而駁回抗告人該部分之聲請，尚
    有未洽。抗告意旨指摘原裁定該部分不當，聲明廢棄，為有
    理由，爰由本院將原裁定該部分廢棄，裁定如主文第2項所
    示。至前開不應准許部分（即對合田公司假處分部分），原
    裁定駁回抗告人該部分之聲請，核無不合，亦不因裁定名稱
    贅載「假扣押」等字樣而受影響。抗告人指摘此部分裁定違
    誤，求予廢棄，為無理由，應駁回此部分抗告。
四、據上論結，本件抗告一部為有理由，一部為無理由，爰裁定
    如主文。
中　　華　　民　　國　　111 　年　　2　 　月　 　9　　日
                  民事第二十三庭
                        審判長法  官  張松鈞
         　　　 　　　　　　　法  官　楊舒嵐
        　　　　　　　　　　　法  官　許勻睿

附表
編號 土地地號 民國110年土地公告現值(每平方公尺/新臺幣) 面積(平方公尺) 權利範圍 核定價額(新臺幣，小數點以下四捨五入) １ 宜蘭縣○○鎮○○○段000地號 2萬7,100元 39.20 平方公尺 40分之19 50萬4,602元 (計算式：2萬7,100元×39.20×19/40＝50萬4,602元) ２ 宜蘭縣○○鎮○○○段000地號 3萬5,900元 32.73 平方公尺 40分之19 55萬8,128元 (計算式：3萬5,900元×32.73×19/40≒55萬8,128元，小數點以下四捨五入) ３ 宜蘭縣○○鎮○○○段000地號 2萬2,390元 2,689.84 平方公尺 40分之19 2,860萬7,121元 (計算式：2萬2,390元×2689.84×19/40≒2,860萬7,121元，小數點以下四捨五入) ４ 宜蘭縣○○鎮○○○段00000地號 2萬8,970元 1,567 平方公尺 40分之19 2,156萬3,095元 (計算式：2萬8,970元×1,567×19/40≒2,156萬3,095元，小數點以下四捨五入)                                        總      計     5,123萬2,946元 
正本係照原本作成。
本裁定除以適用法規顯有錯誤為理由外，不得再抗告。如提起再
抗告，應於收受送達後10日內委任律師為代理人向本院提出再抗
告狀。並繳納再抗告費新臺幣１千元。
中　　華　　民　　國　　111 　年　　2 　　月　　10　　日

　　　　　　　　　　　　　    書記官  秦湘羽